臺灣高等法院民事判決
111年度上字第625號
上  訴  人  台灣葡萄子傳媒科技股份有限公司



法定代理人  陳佑祥
訴訟代理人  成介之律師
複  代理人  潘建儒律師

被  上訴人  聖氏夫婦娛樂有限公司

法定代理人  潘思妤
訴訟代理人  江鎬佑律師
上列當事人間請求返還借款事件，上訴人對於中華民國111年1月
28日臺灣新北地方法院110年度訴字第982號第一審判決提起上訴
，本院於111年11月8日言詞辯論終結，判決如下：
    主      文
上訴駁回。
第二審訴訟費用由上訴人負擔。
    事實及理由
一、上訴人起訴主張：被上訴人前向伊表示有周轉資金之需求，
    向伊借款新臺幣（下同）200萬元，伊分別於民國（下同）1
    07年3月2日、5月4日，各匯款100萬元（下合稱系爭款項）
    至被上訴人之中國信託銀行重新分行，帳號000000000000號
    帳戶（下稱系爭被上訴人中國信託帳戶），嗣伊向被上訴人
    請求返還借款，被上訴人均置之不理，爰依消費借貸之法律
    關係，請求被上訴人給付200萬元，及自起訴狀繕本送達被
    上訴人之翌日起至清償日止，按週年利率5％計算之利息等語
    。原審為上訴人敗訴之判決，上訴人不服，提起上訴後，於
    第二審減縮利息起算日為起訴狀繕本送達被上訴人1個月後
    之翌日(本院卷第49頁)，合於民事訴訟法第446條第1項、第
    255條第1項第3款規定，應予准許，該減縮部分訴訟已脫離
    繫屬，非本件裁判範圍。上訴聲明求為判決：㈠原判決關於
    駁回上訴人後開第㈡項之訴部分，及該部分假執行之聲請均
    廢棄。㈡被上訴人應給付上訴人200萬元，及自起訴狀繕本送
    達被上訴人1個月後之翌日起至清償日止，按週年利率5％計
    算之利息。㈢願供擔保，請准宣告假執行。
二、被上訴人則以：兩造間本於業務上合作，於107年間陸續簽
    訂「演藝事業合約書」、「LUVE合作合約書」、「視頻網路
    授權傳播獨家合作協定」等契約（下合稱系爭合約），伊依
    系爭合約得請求上訴人給付創作費用、演藝經紀報酬、專輯
    著作報酬、頻道報酬、節目製作費用，系爭合約期間自107
    年1月1日起至108年6月1日止，上訴人應給付伊1,650萬元，
    系爭款項係上訴人履行系爭合約所為給付，兩造間未成立消
    費借貸契約等語，資為抗辯。答辯聲明求為判決：㈠上訴駁
    回。㈡如受不利之判決，願預供擔保，請准宣告免為假執行
    。
三、兩造不爭執事項：
　㈠上訴人分別於107年3月2日、5月4日各匯款100萬元至系爭被
    上訴人中國信託帳戶，有臺灣新光商業銀行國內匯款申請書
    兼取款憑條影本2紙可稽（原審卷第11頁）。　
　㈡兩造於107年3月1日、10月15日依序簽訂演藝事業合約書、LU
    VE合作合約書，有上開契約影本可稽（原審卷第69至77頁、
    135至139頁）。
四、得心證之理由：
  ㈠按稱消費借貸者，謂當事人一方移轉金錢或其他代替物之所
    有權於他方，而約定他方以種類、品質、數量相同之物返還
    之契約，民法第474條第1項定有明文。又稱消費借貸者，於
    當事人間必本於借貸之意思合致，而有移轉金錢或其他代替
    物之所有權於他方之行為，始得當之。是以消費借貸，因交
    付金錢之原因多端，除有金錢之交付外，尚須本於借貸之意
    思而為交付，方克成立。倘當事人主張與他方有消費借貸關
    係存在者，自應就該借貸意思互相表示合致及借款業已交付
    之事實，均負舉證之責任，其僅證明有金錢之交付，未能證
    明借貸意思表示合致者，仍不能認為有該借貸關係存在（最
    高法院98年度台上字第1045號判決意旨參照）。次按當事人
    主張有利於己之事實者，就其事實有舉證之責任，民事訴訟
    法第277條本文定有明文。上訴人主張兩造間就系爭款項成
    立消費借貸契約乙節，既為被上訴人所否認，依前開說明，
    自應由上訴人就此有利於己之事實，負舉證責任。　
　㈡上訴人主張：兩造間就系爭款項成立消費借貸契約等語，並
    提出107年3月2日、5月4日請款單（分別稱第1次、第2次請
    款單，合稱系爭請款單）影本為證(原審卷第95至97頁)。惟
    查，第1次、第2次請款單依序記載：「聖結石預支」、「暫
    借款聖結石」，佐以證人即上訴人前執行長陳威全於原審證
    稱：聖結石就是曾聖傑，當時其向上訴人預支系爭款項，因
    聖結石的合約是由被上訴人與上訴人簽訂，所以上訴人將系
    爭款項給付被上訴人，上訴人依系爭合約應給付聖結石之金
    額大於系爭款項，系爭款項係先預付給聖結石，不算借款，
    沒有還款的問題等語（原審卷第154至155頁）；證人即上訴
    人前營運長張瑞哲於原審證稱：當時是聖結石本人向上訴人
    預支系爭款項，因兩造有簽訂系爭合約，所以上訴人將系爭
    款項給付被上訴人，系爭請款單記載「預支」就是上訴人先
    預付聖結石系爭款項，上訴人依系爭合約應給付之金額超過
    系爭款項，系爭款項再以該金額去扣抵，不須再將系爭款項
    返還上訴人，系爭款項不算借款等語（原審卷第151至152頁
    ），由此可知，曾聖傑向上訴人借用系爭款項，約定由上訴
    人依系爭合約預付報酬予被上訴人之方式，以為借款之交付
    ，是消費借貸契約存在於上訴人與曾聖傑間，被上訴人未向
    上訴人借貸系爭款項。
　㈢被上訴人抗辯：上訴人依LUVE合作合約書應支付伊410萬元之
    節目製作費，該合約書所約定之製作內容已於107年1月間開
    始陸續定妝開拍，故系爭款項係預付之影片製作費用，於10
    8年節目陸續上架後，經上訴人通知伊開立節目授權之發票
    等語，並提出被上訴人於108年9月1日開立予上訴人，總金
    額為200萬元之統一發票（下稱系爭統一發票）影本為證（
    原審卷第141頁），上訴人雖主張：伊於107年間將系爭款項
    匯至系爭被上訴人中國信託帳戶，被上訴人遲至108年9月1
    日始開立系爭統一發票，該統一發票記載項目為「節目授權
    」，但被上訴人未舉證該節目之內容，自難認定系爭款項係
    預付被上訴人拍攝影片之報酬云云。然查，依上開㈡所示，
    已堪認定被上訴人未向上訴人借貸系爭款項，而係依系爭合
    約預付報酬。又上訴人未爭執收受系爭統一發票，至於系爭
    款項係用於何節目之製作費用，乃系爭合約之爭議事項，無
    法否定兩造間就系爭款項不存在消費借貸契約之事實，是上
    訴人此部分主張，為不足採。
五、綜上所述，上訴人依消費借貸之法律關係，請求被上訴人給
    付200萬元，及自起訴狀繕本送達被上訴人1個月後之翌日起
    至清償日止，按週年利率5％計算之利息，為無理由，不應准
    許。原審就上開部分為上訴人敗訴之判決，並無不合。上訴
    意旨指摘原判決此部分不當，求予廢棄改判，為無理由，應
    駁回其上訴。
六、本件事證已臻明確，兩造其餘之攻擊或防禦方法及所用之證
    據，經本院斟酌後，認為均不足以影響本判決之結果，爰不
    逐一論列，附此敘明。
七、據上論結，本件上訴為無理由，依民事訴訟法第449條第1項
　　、第78條，判決如主文。　　　　　　
中　　華　　民　　國　　111 　年　　11　　月　　30　　日
                  民事第二十一庭
                        審判長法  官  翁昭蓉
                              法  官  羅惠雯
                              法  官  林哲賢
正本係照原本作成。
如不服本判決，應於收受送達後20日內向本院提出上訴書狀，其
未表明上訴理由者，應於提出上訴後20日內向本院補提理由書狀
（均須按他造當事人之人數附繕本）。上訴時應提出委任律師或
具有律師資格之人之委任狀；委任有律師資格者，另應附具律師
資格證書及釋明委任人與受任人有民事訴訟法第466 條之1第1項
但書或第2項所定關係之釋明文書影本。如委任律師提起上訴者
，應一併繳納上訴審裁判費。
中　　華　　民　　國　　111 　年　　11　　月　　30　　日

　　　　　　　　　　　    　　書記官  陳盈真